【裁判字號】    91,訴,3555
【裁判日期】    920312
【裁判案由】    毒品危害防制條例
【裁判全文】
臺灣高雄地方法院刑事判決                        九十一年度訴字第三五五五號
    公  訴  人  臺灣高雄地方法院檢察署檢察官
    被      告  甲○○
    指定辯護人  本院公設辯護人  丁○○
右列被告因毒品危害防制條例案件，經檢察官提起公訴（九十一年度偵字第三三五六
號），本院判決如左：
    主  文
甲○○無罪。
    理  由
一、公訴意旨略以：被告甲○○曾於民國（下同）八十六年間因肅清煙毒條例案，經
    法院判處徒刑確定，於八十九年十一月二十六日執行完畢，猶不知悔改，復基於
    販賣第一級毒品海洛因之犯意，於九十一年二月十日二十一時五十分許，在高雄
    市○○區○○街三十七號前，以一小包新臺幣（下同）一千元之價格，販賣第一
    級毒品海洛因與丙○○一次，於交易完畢時為警當場查獲，並扣得第一級毒品海
    洛因一小包及於被告口袋內扣得丙○○交付之現金一千元，因認被告涉有違反毒
    品危害防制條例第四條第一項之販賣第一級毒品罪嫌等語。
二、按犯罪事實應依證據認定之，無證據不得推定其犯罪事實；不能證明被告犯罪者
    ，應諭知無罪之判決，刑事訴訟法第一百五十四條、第三百零一條第一項分別定
    有明文。而刑事訴訟法上所謂認定犯罪事實之證據，係指足以認定被告確有犯罪
    行為之積極證據而言，如未能發現相當證據或證據不足以證明，自不能以推測或
    擬制之方法，以為裁判基礎，此有最高法院二十九年上字第三一○五號判例及四
    十年台上字第八十六號判例可供參照；又認定犯罪事實，所憑之證據，雖不以直
    接證據為限，間接證據亦包括在內，然無論直接或間接證據，其為訴訟上之證明
    ，須於通常一般之人均不致於有所懷疑，而得確信其為真實之程度者，始得據之
    為有罪之認定，倘其證明尚未達到此一程度，而有合理性懷疑之存在時，即無從
    為有罪之認定，此亦有最高法院七十六年台上字第四九八六號判例可資參照。訊
    據被告固不否認證人丙○○交付現金一千元予伊，惟堅決否認有何販賣海洛因犯
    行，辯稱：伊係與丙○○各出一千元，一同向綽號「明仔」之人購買海洛因，買
    好後約在綠川街三十七號前驗貨，驗完後發現貨太少，伊又向丙○○借一千元要
    再去買，尚未離開即被警查獲云云。
三、本件公訴人之所以認被告涉犯毒品危害防制條例第四條第一項之販賣第一級毒品
    罪嫌，無非係以證人丙○○於警訊時之證述及扣案之海洛因一包、現金一千元一
    紙為其論據之基礎，惟按刑事訴訟法第一百五十六條第二項規定：「被告之自白
    ，不得作為有罪判決之唯一證據，仍應調查其他必要之證據，以察其是否與事實
    相符。」其立法旨意乃在防範被告自白之虛擬致與真實不符，故對自白在證據上
    之價值加以限制，明定須藉補強證據以擔保其真實性。又利用非共同被告之共犯
    之自白或其他不利於己之陳述，為認定被告犯罪之證據，不特與利用被告自己之
    自白作為其犯罪之證明同有自白虛偽性之危險，亦不免有嫁禍於被告而為虛偽供
    述之危險。故就刑事訴訟法第一百五十六條第二項之立法意旨觀之，非共同被告
    之共犯之自白或其他不利於己之陳述，固得作為認定被告犯罪之證據，但不得作
    為有罪判決之唯一證據，仍應調查其他必要之證據，以察其是否與事實相符，亦
    即仍須有補強證據以擔保該共犯自白之真實性，始得採為斷罪之依據，並非絕對
    可由法院自由判斷該共犯之自白或不利於己之陳述之證明力。若不為調查，而專
    憑此項供述據為被告犯罪事實之認定，即與上開規定有違；又施用或持有甲基安
    非他命者所稱其向某人買受安非他命之指證，不得作為有罪判決之唯一證據，仍
    須調查其他必要之證據，況施用或持有安非他命者，其供出安非他命來源因而破
    獲者，得減輕其刑，行為時麻醉藥品管理條例第十三條之三，或現行之毒品危害
    防制條例第十七條均定有明文，從而施用或持有安非他命者之指證，其真實性有
    待其他必要之證據加以補強，最高法院八十七年度臺上字第三四七二號判決及八
    十九年度臺上字第三四六八號判決已分別闡述詳盡。經查，本案被告自警訊及偵
    查、審理中均一致否認有販賣海洛因予丙○○，而證人丙○○於警局初訊及複訊
    時，雖均指稱其係向被告購買海洛因（見警卷第三、四頁），惟於偵查及本院審
    理時改稱係與被告各出一千元向毒販購買海洛因，買好後約在綠川街三十七號前
    驗貨，驗完後發現貨太少，被告又向伊借一千元要再去買；而在警局時，警員係
    問伊「是否有拿一千元向甲○○拿毒品？」，伊則答「是」，並非說向被告購買
    毒品之意等語（見偵查卷第八頁背面、第二十四頁背面及本院九十二年一月二十
    三日、二月二十六日審判筆錄），而證人丙○○上開之訊問係與被告隔離訊問，
    應無串供之可能，自可採信，且核與被告所辯相符。而扣案之海洛因一包之來源
    及現金一千元一紙之用途亦經被告及證人丙○○供述如前，互核相符，亦難憑此
    推認而被告有販賣海洛因之犯行；再被告與證人丙○○就被查獲當日是否一同向
    毒販購買海洛因等細節，被告係供陳與證人丙○○一同去買云云；而證人丙○○
    則供陳係伊拿一千元給被告，由被告自行去買，買到之後再與伊會合云云（見本
    院九十二年二月二十六日審判筆錄），雖供述有所矛盾，然以該矛盾亦無從推認
    被告有販賣海洛因之犯行。此外，本案亦未查獲被告持有任何供分裝或販賣海洛
    因之器具，亦經證人即查獲本案警員戊○○及乙○○證述甚詳（見本院九十二年
    二月二十六日審判筆錄）。綜上言之，自難僅以證人丙○○於警訊時之證述及扣
    案之海洛因一包、現金一千元一紙即認被告有販賣海洛因予證人丙○○，是被告
    所辯未販賣海洛因等語尚足採信；此外，復查無其他證據足資證明被告有何販賣
    海洛因之犯行，其犯罪尚屬不能證明，核之上開說明，自應諭知無罪之判決。另
    扣案之白色粉末一包，經送鑑定結果為海洛因，淨重０．一五公克，包裝重０．
    一九公克，有法務部調查局調科壹字第二二００一二九九七號鑑定通知書在卷可
    稽（見偵查卷第三十五頁），惟沒收為從刑，應附屬於本刑，因本案為無罪之宣
    判，該海洛因應由檢察官另為單獨宣告沒收違禁物之聲請，附此敘明。
據上論斷，應依刑事訴訟法第三百零一條第一項，判決如主文。
中      華      民      國    九十二    年      三      月     十二     日
                                臺灣高雄地方法院刑事第一庭
                                  法  官        官信成
右正本證明與原本無異。
如不服本判決，應於判決送達後十日內，向本院提出上訴狀。
                                  書記官        黃意雯
中      華      民      國    九十二    年      三      月     十三     日


司法院資訊處製作；財團法人民間司法改革基金會備份。
